臺灣屏東地方法院民事判決　　　　　　　　　　　　　　九十三年度家訴字第一三號
　　原　　　告　庚○○
　　訴訟代理人　壬○○
　　被　　　告　丁○○
　　　　　　　　丙○○
　　　　　　　　乙○○
　　　　　　　　甲○○
　　　　　　　　辛○○
　　　　　　　　戊○○
　　　　　　　　己○○
右當事人間請求所有權移轉登記事件，本院於民國九十四年一月二十日言詞辯論終結
，判決如下：
    主      文
被告丁○○、丙○○、乙○○、甲○○、辛○○、戊○○、己○○應協同原告就被繼
承人李金註所遺坐落屏東縣新園鄉○○段一０二一地號、面積一六一八‧九二平方公
尺，應有部分二分之一土地，於辦理繼承登記後，將上開土地移轉登記予原告。
被告丙○○、乙○○、甲○○、辛○○、戊○○、己○○應將坐落屏東縣新園鄉○○○段二八七地號、面積一六三‧六六平方公尺，公同共有六分之一之土地及坐落屏東
縣新園鄉○○○段二八八地號、面積一０四五‧二五平方公尺，公同共有六分之一之
土地暨坐落屏東縣新園鄉○○○段二八九地號、面積六五‧九０平方公尺、公同共有
六分之一之土地辦理移轉登記予原告及被告丁○○，由原告及被告丁○○按應有部分
各二分之一保持共有。
訴訟費用由被告各負擔七分之一。
    事實及理由
一、本件被告乙○○、辛○○、戊○○、己○○經合法通知，未於最後言詞辯論期日
    到場，核無民事訴訟法第三百八十六條各款所列情形，爰依原告之聲請，由其一
    造辯論而為判決。
二、原告起訴主張：被繼承人李金註於民國八十一年二月十三日死亡，被告丁○○、
    丙○○、乙○○、甲○○、辛○○、戊○○、己○○與原告之父李正德係其子女
    ，均為其繼承人。被繼承人李金註生前（約七十幾年間）已就其所有之土地為抓
    鬮，依抓鬮之結果，原告之父李正德分得之土地為坐落屏東縣新園鄉○○段一０
    二一地號、面積一六一八‧九二平方公尺，應有部分二分之一土地。而坐落屏東
    縣新園鄉○○○段二八七號土地、面積一六三‧六六平方公尺，應有部分六分之
    一，屏東縣新園鄉○○○段二八八號土地、面積一０四五‧二五平方公尺，應有
    部分六分之一，屏東縣新園鄉○○○段二八九號土地、面積六五‧九０平方公尺
    ，應有部分六分之一等三筆土地，則由原告之父李正德及被告丁○○各分得二分
    之一保持共有。至被告丙○○、乙○○、甲○○受分配之土地，於被繼承人死亡
    （八十一年二月十三日）前即八十年十一月十九日已辦理所有權移轉登記，而原
    告之父及被告丁○○並未辦理所有權移轉登記。詎原告之父於八十二年十月十七
    日死亡，因未辦理上開土地之移轉登記，是前開屏東縣新園鄉○○段一０二一地
    號之土地仍登記為被繼承人李金註所有，而屏東縣新園鄉○○○段二八七地號、
    二八八地號、二八九地號等三筆土地則僅由被繼承人之所有繼承人辦理公同共有
    之繼承登記。被繼承人李金註原應將上開土地辦理移轉登記予原告之父李正德，
    被繼承人死亡後，其繼承人自應承受被繼承人財產上之一切權利義務，故有協同
    完成本件所有權移轉登記之義務，而原告為李正德之唯一合法繼承人（原告之母
    李趙秀娥與原告之父已於七十五年三月二十日離婚、原告之姊李美麗則拋棄繼承
    權，二人均無繼承權），自得請求被告等應協同辦理上開土地所有權之移轉登記
    等語。故聲明求為：如主文第一、二項所示。
三、被告丙○○則以：其確曾自被繼承人李金註分得四筆農地並已辦妥移轉登記，被
    繼承人李金註生前係就其財產所為之處分，而非就遺產所為之處分，乃為解決債
　　務問題，以買賣方式變現，僅買賣雙方為父子而已；再者，倘系爭土地果為被繼
　  承人李金註之生前贈與，何以被告等人均得及時辦理移轉登記，唯獨原告之父李
    正德未及辦理移轉登記，況原告之父李正德死亡之日距被繼承人李金註死亡尚有
    一年六個月之久；又各繼承人對於遺產全部為公同共有，故不得僅憑原告之臆測
    或其中一、二名被告所陳，即置全體繼承人之權利於不顧，是被告丙○○就被繼
    承人所遺之財產亦有繼承權等語置辯。故聲明求為：原告之訴駁回。
四、被告丁○○、乙○○、甲○○、戊○○則陳稱：被繼承人李金註生前已就其所有
    之財產以抓鬮方式分配予被告丁○○、乙○○、甲○○、丙○○與原告之父李正
    德（財產分予男性直系血親，女性則未受分配），約定由被告甲○○分得二筆土
    地，被告乙○○分得三筆土地，被告丙○○分得四筆土地，被告甲○○、乙○○
    、丙○○之部分均已辦理所有權移轉登記，至原告之父及被告丁○○分得之部分
    則尚未辦理所有權移轉登記，故被繼承人李金註死亡後，兩造原約定被告甲○○
    、乙○○、丙○○不再分配遺產；而被繼承人李金註死亡後之遺產則約定分配予
    原告之父李正德與被告丁○○，亦即屏東縣新園鄉○○○段二八七地號、二八八
    地號、二八九地號等三筆土地由原告之父李正德與被告丁○○共有，嗣李正德於
    八十二年十月十七日死亡，故約定移轉予原告與被告丁○○共有。而屏東縣園鄉
    ○○段一０二一地號土地則約定分予原告之父李正德，李正德死亡後，即由原告
    繼承。被告等原均同意配合辦理所有權移轉登記，惟嗣後被告丙○○反悔不願蓋
    章等語。故聲明求為：同意原告之請求。
五、被告己○○、辛○○未於言詞辯論期日到場，亦未提出書狀作何聲明或陳述。
六、查原告前開主張之事實，業據提出
    承系統表、屏東縣稅捐稽徵處繳款書及土地登記申請書等件為證，同為被告丁○○、乙○○、甲○○、戊○○陳明在卷，被告丙○○雖否認原告之主張，並以前
    揭情詞置辯，惟查：（一）被告丙○○於第一次言詞辯論期日時陳稱「系爭土地
    確實是要分給李正德（即原告之父）．．．」等語（見本院卷第八十一頁），詎
    嗣後否認前詞，主張其對上開土地亦有繼承權。（二）被告丁○○、乙○○、甲○○、戊○○均陳稱被繼承人李金註於生前確就其所有之土地為抓鬮，依抓鬮之
    結果分配土地，且被告乙○○、甲○○、丙○○均在被繼承人死亡前即已辦理所
    有權移轉登記，而女性之直系血親均未受分配等語。本院審酌上開各情，被告乙○○、甲○○均已受分配土地、被告戊○○則未受分配土地，其等仍為上開有利
    於原告及被告丁○○之陳述，是其等所陳應可採信，被告丙○○前後所陳不一，
    上開所辯為不可採，原告主張之事實應可信為實在。
七、本件被繼承人就其所有之土地以抓鬮之方式分配予其子，且部分之土地在其死亡
    前即已辦妥所有權移轉登記，則被繼承人上開行為與民法第四百零六條「贈與，
    因當事人一方以自己之財產，為無償給與於他方之意思表示，經他方允受而生效
    力」之規定相當，其法律性質應係「生前贈與」，自應適用民法債編關於贈與之
    規定。按以非經登記不得移轉之財產為贈與者，在未為移轉登記前，其贈與不生
　　效力，為民法第四百零七條所明定，上開法條雖於八十八年四月二十一日刪除，
　  惟本件被繼承人於七十幾年間所為之贈與，其時點既在該法條刪除前，自應適用
    該條之規定。次按以非經登記不得移轉之財產為贈與者，在未為移轉登記前，其
    贈與不生效力，固為民法第四百零七條所明定，惟當事人間對於無償給與不動產
    之約定，如已互相表示意思一致，依同法第一百五十三條第一項之規定，其契約
    即為成立，縱未具備贈與契約特別生效之要件，要難謂其一般契約之效力亦未發
    生，債務人自應受此契約之拘束，負有移轉登記使生贈與效力之義務，亦有最高
    法院四十一年台上字第一七五號判例可參，上開判例雖於九十年四月十七日經最
    高法院九十年度第四次民事庭會議決議刪除，但本件贈與之時點既於七十幾年，
    即應受上開判例之拘束。揆諸上開法例，本件被繼承人將前土地贈與原告之父及
    被告丁○○，經原告之父及被告丁○○允受，其贈與業已成立，惟既未辦理所有
    權移轉登記，其贈與尚不生效力，但受贈人仍可依已成立之贈與契約，請求被繼
    承人將上開土地辦理所有權移轉登記，被繼承人既於八十一年二月十三日死亡，
    上開所有權移轉登記之義務即應由繼承人承受，原告自得請求被繼承人之繼承人
    辦理所有權移轉登記。從而，原告本於贈與及繼承之法律關係，訴請被告協同辦
    理上開土地之所有權移轉登記，為有理由，應予淮許。
據上論結，本件原告之訴為有理由，依民事訴訟法第七十八條、第八十五條第一項本
文，判決如主文。
中　　　華　　　民　　　國　　九十四　　年　　　二　　　月　　　三　　　日
                                        臺灣屏東地方法院少年及家事庭
                                              法      官  王致傑
正本係照原本作成。
如對本判決上訴，須於判決送達後廿日內向本院提出上訴狀。
                                              法院書記官  鄭靜芳
中　　　華　　　民　　　國　　九十四　　年　　　二　　　月　　　三　　　日
